臺灣桃園地方法院刑事判決　　　　　 94年度交簡上字第110號
上　訴　人
即　被　告　甲○○
上列上訴人即被告因公共危險案件，不服本院桃園簡易庭中華民
國94年7 月14日94年度桃交簡字第1344號第一審簡易判決（聲請
簡易判決處刑案號：94年度偵字第5666號）提起上訴，本院管轄
第二審之合議庭判決如下：
    主    文
上訴駁回。
    事    實
一、甲○○曾因酒醉駕駛之公共危險案件，經本院於民國90年12
    月7 日以90年度桃交簡字第1415號判決判處罰金27,000元，
    而於91年4 月1 日確定，並於91年6 月25日罰金繳清執行完
    畢（不構成累犯）；另又因偽造文書案件，經本院於91年7
    月2 日以90年度桃簡字第1305號判決判處有期徒刑3 月，如
    易科罰金，以300 元折算1 日，而於91年9 月16日確定，並
    於91年11月1 日易科罰金執行完畢。甲○○猶不知所警惕悔
    悟，94年1 月15日凌晨零時30分許，在桃園縣桃園市○○路
    與三民路口某處，飲用2 瓶啤酒等酒類，飲至同日凌晨1 時
    50分許，其明知飲酒後因酒後血液中所含酒精成分影響中樞
    神經系統運作，對外界反應能力降低，已達不能安全駕駛動
    力交通工具之狀態（然尚未至精神耗弱或心神喪失之程度）
    ，仍駕駛車牌號碼7755-FQ 號自小客車搭載盧慶雲，欲返回
    桃園縣桃園市○○街之某飯店休息，嗣於同日凌晨2 時31分
    許，沿桃園縣桃園市○○街往復興路直行，途經南華街與中
    華路交岔路口處，適有李景龍騎乘車牌號碼AS5-675 號重型
    機車搭載羅章永，沿桃園縣桃園市○○路往三民路方向直行
    ，亦趨近前開交岔路口，甲○○因不勝酒力，酒後反應能力
    降低，猶貿然直行，迨至猝然發現前開重型機車，煞避不及
    而與李景龍騎乘之機車發生碰撞，致李景龍受有股骨幹開放
    性骨折，羅章永則受有頭部外傷及顱內出血之傷害（甲○○
    涉犯過失傷害部分均未據告訴），後經到場處理車禍事故之
    員警對甲○○施以酒精呼氣濃度測試，其呼氣酒精濃度達每
    公升0.67毫克，因而查悉上情。
二、案經桃園縣政府警察局桃園分局報請臺灣桃園地方法院檢察
    署檢察官偵查後聲請簡易判決處刑。
    理      由
一、上訴人即被告甲○○就其於94年1 月15日凌晨零時30分許，
    在桃園縣桃園市○○路與三民路口某處，飲用2 瓶啤酒等酒
    類，至同日凌晨1 時50分許，駕駛車牌號碼7755-FQ 號自小
    客車搭載盧慶雲，欲返回桃園縣桃園市○○街之某飯店休息
    ，嗣於同日凌晨2 時31分許，沿桃園縣桃園市○○街往復興
    路直行，途經南華街與中華路交岔路口處，與李景龍搭載羅
    章永，騎乘車牌號碼AS5-675 號之重型機車發生碰撞，經到
    場處理車禍事故員警測試其呼氣酒精濃度值達每公升0.67毫
    克等情坦承不諱，並有酒精濃度測試報告表、刑法第一百八
    十五條之三案件測試觀察紀錄表、道路交通事故現場圖及調
    查報告表、桃園縣政府警察局汽車駕駛人酒後駕車生理協調
    平衡檢測紀錄卡各1 紙、肇事現場照片8 紙附卷可稽（見偵
    查卷第12頁至第17頁），足認被告前開所為任意性自白核與
    事實相符，應堪採信。惟被告辯稱，其雖酒後駕車，但並未
    酒醉，仍小心謹慎開車，且本件交通事故係因案外人李景龍
    騎乘機車撞至伊所駕駛之自用小客車，伊並無過失云云。
    (一)經查：
      1.按服用毒品、麻醉藥品、酒類或其他相類之物，不能安
        全駕駛動力交通工具而駕駛者，88年4 月23日生效施行
        之刑法第185 條之3 ，將之列於公共危險罪處罰，本條
        係採抽象危險犯之立法，亦即行為人有服用毒品、麻醉
        藥品、酒類或其他相類之物之行為，致不能安全駕駛動
        力交通工具而仍駕駛者，立法者即擬制行為人所為將製
        造一個社會所不容許之危險，而不待行為人駕駛動力交
        通工具已發生具體危害之公共危險為必要，學理上稱此
        為抽象危險犯，此種規定有先進國家如德、美等國之立
        法先例可資參考，為現代給付福利國家為實現對人民之
        生存照顧義務，基於國家維護公益之立場，所為保障人
        民權益之立法。又學理上本條亦屬行為犯之性質，被告
        一經有此不能安全駕駛而駕駛之行為即成立本罪，不以
        發生具體危害結果為必要。至所稱「不能安全駕駛」，
        係不確定之法律概念，主管機關法務部即有必要提供較
        為具體之判斷標準，就服用毒品、麻醉藥品部分固有明
        確之判斷標準，就服用酒類部分，參諸道路交通安全規
        則第114 條第2 款飲酒後其吐氣所含酒精成分超過每公
        升0.25毫克以上者不得駕車，否則依道路交通管理處罰
        條例第35條第1 項第1 款處以行政罰（90年6 月1 日起
        ，法律效果為處以新臺幣15,000元以上60,000元以下罰
        鍰，並當場禁止其駕駛及吊扣其駕駛執照1 年），而處
        以刑罰之行為較處以行政罰之行為應具有更大之不法性
        ，亦即二者在不法的「量」上應有所區別，是法務部所
        訂定之處罰認定標準自應超過前揭標準，方符刑罰最後
        性之原則。按參考國外先進國家如德、美等國之認定標
        準，對於行為人如飲酒後其吐氣所含酒精成分已達每公
        升0.55毫克或血液濃度達百分之0.11以上，肇事率為一
        般正常人之十倍，應認已達「不能安全駕駛」之標準，
        法務部88年5 月18日法88檢字第001669號函定有明文，
        此一認定標準係有權機關用以補充並明確本條所謂不能
        安全駕駛之構成要件，自得為法院審判上所引用。至該
        數值以下之行為，如輔以其他客觀事實得認定行為人不
        能安全駕駛者，自仍依本條規定處罰，自屬當然。
      2.次按前述法務部88年5 月18日法88檢字第001669號函，
        性質上乃行政院法務部基於其組織法有職掌研修刑法之
        權限，在執行刑法法律所必要之範圍內，就其細節性及
        技術性之事項所為之「職權命令」，類似學理上之為解
        釋性「行政規則」。職權命令乃我國特有之制度，中央
        法規標準法第七條所明定，而行政機關發布此類執行法
        律之職權命令須符合（一）依據組織法有職權；（二）
        為執行某一特定法律所必要；（三）須僅就細節性技術
        性之事項為之等要件，此為司法院大法官議決釋字第
        367 號、第394 號等多號解釋所明定之原則。性質上既
        為行政命令，自得為司法機關於個案審判時所參考或援
        用，惟此類職權命令因涉及人民權益，須經發布等公布
        程序使受規範之人民知悉始為妥當，88年2 月3 日公布
        ，90年1 月1 日施行之行政程序法第16 0條第2 項亦對
        解釋性之行政規則規定須經「發布」之方式使人民知悉
        。查本件解釋函法務部選擇以「會議紀錄」之形式「檢
        送」各有關機關，未以發布或公告等方式使人民知悉，
        程序上非無瑕疵，惟該會議紀錄所訂標準業經刊載於法
        務部公報第228 期第27頁以下，亦經媒體廣汎報導周知
        ，參以該標準業經執法機關引為執行依據數年有餘，本
        院援引行政程序法第154 條第2 項之法理，認其至少已
        產生事實上之拘束力，在現今資訊取得容易科技發達的
        時代，如無確切事證足以推翻下，人民尚難謂不知悉本
        項執行標準，惟法務部仍應速以發布或公告等方式補正
        此一程序上瑕疵為宜。
      3.被告業於警詢、偵查及本院審理中坦承於駕車前飲酒之
        事實不諱，業如前述，而依照交通部運輸研究所79年8
        月對駕駛人行為之研究（酒醉駕車對駕駛行為之分析研
        究）指出，吐氣每公升酒精含量0.25毫克等於血液中酒
        精濃度（BloodAlcoh olConcentrati on ，簡稱ＢＡＣ
        ）百分之0.0 5 （亦即每100 毫升血液中含50毫克酒精
        ），而（一）ＢＡＣ到達百分之0.03至百分之0.05時，
        對駕駛能力之影響為：多數駕駛人心境逐漸變幻不定、
        視覺與反應靈敏性減弱、對速度及距離的判斷力差。對
        心理行為之影響為：觀察力逐漸欠缺、心情漸趨輕鬆、
        自信心增加、多話、精神狀態處於陶醉感。（二）ＢＡ
        Ｃ到達百分之0.05至百分之0.08時，對駕駛能力之影響
        為：反應遲鈍：駕駛能力受損、遲而不決或決而不行。
        對心理行為之影響為：情緒鬆散、感情與行為趨向誇張
        、肌肉不協調、精神處於興奮狀態。（三）ＢＡＣ到達
        百分之0.08至百分之0.15時，對駕駛能力之影響為：判
        斷力嚴重受到影響、體能與精神協調受損、駕駛之體能
        困難增加。對心理行為之影響為：產生情緒異常現象、
        步伐不平穩、言語不清、反應惡劣、記憶及判斷力受損
        、精神處於錯亂狀態。（四）超過百分之0.15，對駕駛
        能力之影響為：視線搖晃、駕駛已進入恍惚狀態、判斷
        及理解遭到扭曲、駕駛不穩定。對心理行為之影響為：
        意識不明、嘔吐、站、走及講話困難、責任感喪失、精
        神處於麻痺狀態。（五）超過百分之0.5 ，對駕駛能力
        之影響為：無法開車。對心理行為之影響為：爛醉如泥
        、失去知覺可能致死、精神處於昏睡狀態。而本件被告
        之酒精測定值已達呼氣每公升0.67毫克，此有酒精測定
        紀錄表1 紙在卷可參，達到每公升0.55毫克之標準，換
        算ＢＡＣ值為百分之0.134 ，且被告為警查獲後，經警
        檢測其生理協調平衡結果，就「雙腳併攏、雙腳緊貼大
        腿，將一腳向前抬高離地15公分、並停止不動30秒」、
        「閉雙眼，30秒內朗誦阿拉伯數目由1001、1002、…、
        1030」等檢測，均為不合格，此有桃園縣政府警察局汽
        車駕駛人酒後駕車生理協調平衡檢測紀錄卡1 紙附卷可
        參（見偵查卷第17頁），揆諸前開說明，被告酒後駕駛
        ，其判斷力嚴重受到影響、體能與精神協調受損、駕駛
        之體能困難增加，顯已無法安全駕駛車輛，足認被告應
        達不能安全駕駛之程度，被告辯稱，其仍可安全駕駛云
        云，無足為採。
    (二)再查，本案檢察官聲請簡易判決處刑之犯罪事實，係被告
      於上開時地服用酒類不能安全駕駛動力交通工具而駕駛，
      被告與李景龍在上開時、地所發生之車禍之肇事責任歸屬
      ，所生過失傷害部分罪責，應非本件聲請簡易判決處刑效
      力所及，自非本院所需審酌之範圍，被告辯稱本件車禍被
      告並無過失云云，即屬無理。
    綜上，本件事證明確，被告犯行堪以認定。
二、核被告所為，係犯刑法第185 條之3 之不能安全駕駛交通動
    力工具而駕駛罪。另查被告曾有如事實欄所載之犯罪前科與
    執行紀錄，此有台灣高等法院被告全國前案紀錄表與台灣桃
    園地方法院檢察署刑案資料查註紀錄表各1 份存卷可按，其
    於5 年以內再犯本件有期徒刑以上之罪，為累犯，應依刑法
    第47條之規定加重其刑。原審以被告罪證明確，並審酌被告
    前於90年間亦因酒後駕車公共危險案件，經本院判處罰金27
    ,000 元 確定，猶不知警惕，罔顧法令，一再酒後駕車上路
    ，嚴重影響道路交通安全，危及他人生命財產安全，且本案
    酒測值達每公升0.67毫克並參酌被告品性及全案情節，認聲
    請人求刑有期徒刑6 月稍嫌過重，遂依刑法第185 條之3 、
    第47條、第41條第1 項前段，罰金罰鍰提高標準條例第2 條
    ，判處被告有期徒刑4 月，並諭知易科罰金之折算標準，經
    核認事用法尚無違誤，量刑亦稱妥適，被告仍執前詞，提起
    上訴意旨，並認原審量刑過重，請求判處有期徒刑2 月云云
    ，為無理由，應予駁回。
據上論斷，應依刑事訴訟法第455 條之1 第3 項、第368 條，判
決如主文。
本案經檢察官林鈺雄到庭執行職務
中　　華　　民　　國　　94　　年　　11　　月　　23　　日
　　　　　　　　　刑事第四庭  審判長法　官　 黃斯偉
                                    法  官   蘇昭蓉
                                    法  官   陳心婷
以上正本證明與原本無異。
不得上訴。
　　　　　　　　　　　　　　　　    書記官　 陳青瑜
中　　華　　民　　國　　94　　年　　12　　月　　01　　日
